臺灣臺北地方法院刑事判決　　　　　　　　　　　九十二年度交簡上字第二二一號
　　上　訴　人　甲○○
　　即　被　告
右列上訴人即被告因公共危險案件，不服臺灣臺北地方法院臺北簡易庭民國九十二年
十一月二十六日九十二年度北交簡字第二五一二號簡易判決（臺灣臺北地方法院檢察
署檢察官聲請簡易判決處刑書案號：九十二年度偵字第一九八六一號），提起上訴，
本院管轄之第二審合議庭判決如左：
    主    文
上訴駁回。
    事    實
一、甲○○曾於民國八十八年七月十一日因服用酒類不能安全駕駛動力交通工具而駕
    駛，經臺灣高雄地方法院旗山簡易庭判處拘役五十日確定，猶不知悔改，於九十
    二年八月十九、二十日某時服用酒類，明知其已因服用酒類達不能安全駕駛動力
    交通工具之程度，竟仍於同年月二十日凌晨三時四十七分許，駕駛其母宋貴招所
    有、車牌號碼ＤＱＫ－一三七號動力交通工具輕型機車，行經臺北市○○路、桂
    林路口，為警攔停臨檢並進行呼氣酒精濃度檢測，測得其呼氣酒精濃度達０‧九
    九毫克＼公升，因而發覺上情。
二、案經臺北市政府警察局萬華分局報請臺灣臺北地方法院檢察署檢察官聲請簡易判
    決處刑。
    理    由
甲、程序方面
一、按無證據能力、未經合法調查之證據，不得作為判斷之依據；被告之自白，非出
    於強暴、脅迫、利誘、詐欺、疲勞訊問、違法羈押或其他不正之方法，且與事實
    相符者，得為證據；被告陳述其自白係出於不正之方法者，應先於其他事證而為
    調查；該自白如係經檢察官提出者，法院應命檢察官就自白之出於自由意志，指
    出證明之方法，刑事訴訟法第一百五十五條第二項、第一百五十六條第一項、第
    三項定有明文。又訊問被告，應全程連續錄音；必要時，並應全程連續錄影，但
    有急迫情況且經記明筆錄者，不在此限；筆錄內所載之被告陳述與錄音或錄影之
    內容不符者，除有前項但書情形外，其不符之部分，不得作為證據；本章之規定
    ，於司法警察官或司法警察詢問犯罪嫌疑人時，準用之，刑事訴訟法第一百條之
    一第一項、第二項、第一百條之二亦有明文規定。
二、本件上訴人即被告甲○○於本院調查證據時，在言詞辯論終結前就其於警訊中之
    自白聲明異議，而經本院職權勘驗警訊錄音帶結果，員警僅於九十二年八月二十
    日凌晨製作被告第一次警訊筆錄時依法錄音，製作第二次警訊筆錄時即未錄音，
    但被告第一次警訊筆錄內容僅被告表示拒絕夜間訊問，揆諸首揭法條，檢察官既
    未能證明被告警訊中自白出於自由意志、非出於不正方法，被告警訊中之自白自
    難認有證據能力，惟公訴人已當庭表明捨棄是項證據，附此敘明。
乙、實體方面
一、訊據被告固不否認於右揭時間服用酒類後，仍駕駛其母宋貴招所有、車牌號碼Ｄ
    ＱＫ－一三七號動力交通工具輕型機車，行經臺北市○○路、桂林路口，為警攔
    停臨檢並進行呼氣酒精濃度檢測，測得其呼氣酒精濃度為０‧九九毫克＼公升等
    情，惟矢口否認服用酒類不能駕駛動力交通工具而駕駛，辯稱：其患有精神分裂
    症、領有殘障手冊，當日其係因發病、幻想、幻聽、無法控制行為而酒後駕車，
    嗣後均不負記憶云云。
二、經查：
（一）被告於九十二年八月二十日凌晨三時四十七分許，服用酒類後駕駛其母宋貴招
      所有、車牌號碼ＤＱＫ－一三七號動力交通工具輕型機車，行經臺北市○○路
      、桂林路口，為警攔停臨檢並進行呼氣酒精濃度檢測，測得其呼氣酒精濃度達
      ０‧九九毫克＼公升之事實，除被告有無服用酒類後騎乘輕型機車之意思外，
      已經被告於本院審理中坦承不諱，核與呼氣酒精濃度檢測單、刑法第一百八十
      五條之三案件測試觀察紀錄表、舉發違反道路交通管理事件通知單、車籍作業
      系統－查詢認可資料、司法院公路監理（車籍資料查詢）連結作業系統查詢單
      所載相符；其中被告於九十二年八月二十日凌晨三時四十七分許之呼氣酒精濃
      度為０‧九九毫克＼公升，且為警查獲後，有腳步不穩情形，顯無法正常駕駛
      ，為警查獲、測試或訊問過程中，復有昏睡叫喚不醒情事，有呼氣酒精濃度檢
      測單、刑法第一百八十五條之三案件測試觀察紀錄表可稽。又被告製作警訊筆
      錄時，聽聞員警告知權利後，旋情緒激動、與員警大聲爭執，稱員警以手銬將
      其銬住，違反其人權、係威脅之云云，此經本院於九十三年六月十五日審判期
      日職權勘驗警訊錄音帶屬實，而上述對話確為被告與員警之談話，並據被告當
      庭辨識後坦認無訛。
（二）被告雖矢口否認服用酒類不能駕駛動力交通工具而駕駛，辯稱其患有精神分裂
      症、領有殘障手冊，當日其係因發病、幻想、幻聽、無法控制行為而酒後駕車
      ，嗣後均不負記憶云云，並提出診斷證明書、身心障礙手冊影本為憑，然：
    １被告製作警訊筆錄時，聽聞員警告知權利後，旋情緒激動、與員警大聲爭執，
      稱員警以手銬將其銬住，違反其人權、係威脅之云云，已經本院勘驗警訊錄音
      帶屬實，前已述及，已難認被告為警查獲時有精神分裂症發作、無自主意識、
      對周遭人、事、環境認識不清情狀。
    ２被告係於八十九年十月二十三日至臺北市立療養院治療，初步診斷為疑似精神
      分裂症，症狀有被害妄想、聽幻覺與視幻覺，次日即住院治療至同年十一月十
      日，後於門診規則回診，於九十年四月四日經診斷確定罹患精神分裂症，在治
      療下僅餘聽幻覺症狀，此亦經本院職權查證明確，有臺北市立療養院九十三年
      三月十九日北市療成字第０九三三０一九一四００號覆函可考。
    ３被告於本院調查、審理中，先稱當日係病發，至事後赴醫療院所注射針劑始復
      原，復原前所有情節均不復記憶云云，但經檢察官、本院詢以為何服用酒類、
      病發時正做何事、當日員警態度、有無使用手銬、如何製作警訊筆錄等節，答
      稱：係心裡有聲音要其服用酒類、病發時其正騎乘機車、員警很兇、有使用手
      銬，並書寫警訊筆錄後要求其朗讀筆錄所載云云，就本院詢以何時服用酒類、
      如何取得酒類、何以服用酒類後仍駕車等節，則均答稱不知，參諸被告自八十
      九年接受治療後，僅餘「聽幻覺」症狀，皆曾敘及，並無智能障礙或記憶力衰
      退現象，即被告縱精神分裂症症狀發作，亦不致對於所作所為毫無意識或不復
      記憶，且被告如確因發病記憶不清，迄至接受注射治療始復原，何以僅對不利
      於己之部分毫無所悉，對員警態度、筆錄製作經過等有利於己之事項則均知之
      甚詳？況所謂「幻覺」係指並無其事但患者誤認且確信為有，如得以分辨實質
      上究有無，已無幻覺之可言，亦即被告當日如係殘存之「聽幻覺」症狀發作，
      表示其聽聞實際上不存在之聲響並確信有該等聲響，則被告自無可能明確指出
      所謂發病時間（其正在騎乘機車）及係不存在之心裡聲音要求其服用酒類云云
      ，蓋被告應無從分辨何時所聽聞係「幻覺」或真實，亦無從知悉何時發病、實
      質上有無該等聲響。
    ４再者，被告於本院審理中當庭自承當日其原在路上騎乘機車，且所乘機車上並
      無酒類，則被告酒後駕車需先騎乘機車找尋有販售酒類之餐飲、零售商店或攤
      販，停放車輛，進入該餐飲、零售商店或接近攤販，向販售之人指定所欲購買
      、飲用之酒類及其種類、數量，以隨身攜帶之款項支付酒類價款，取回找零，
      以工具或徒手開啟酒類封口，當場或攜帶至其他場所服用，服用後再發動車輛
      引擎、繼續駕駛，要無可能為無意識之行為，則被告明知自身服用酒類、服用
      酒類後仍駕駛動力交通工具，其有酒後駕車之故意甚明。
    ５從而，被告服用酒類達不能安全駕駛動力交通工具之程度而駕駛，經警攔停查
      獲，再經本院臺北簡易庭判處罰金二萬三千元，為脫免罪責，始於本院審理中
      謊稱因發病無從控制行為、對其犯行不復記憶云云，並於本院審理期間佯裝茫
      然貌，圖避刑責，殆無疑義。
（三）按刑法第一百八十五條之三規定所謂「不能安全駕駛」，係抽象危險犯，並不
      以發生具體危險為必要，對於呼氣酒精濃度已達每公升０．五五毫克（０．五
      五亳克＼公升）以上，肇事率為一般正常人之十倍，認為已達不能安全駕車之
      標準，此業經法務部八十八年五月十八日以法八八檢字第００一六六九號函告
      週知，應為絕對不能安全駕駛動力交通工具；而就醫學文獻所知，酒精對人體
      造成之影響，於呼氣時酒精濃度達每公升０‧二五毫克（約合體內血液中酒精
      濃度五０亳克＼公升或百分之零點零五）即會輕度中毒，造成輕度協調功能降
      低，呼氣酒精濃度達每公升０‧五毫克時（約合體內血液中酒精濃度一００亳
      克＼公升或百分之零點一）屬輕到中度中毒症狀，出現反應較慢、感覺減低、
      影響駕駛之狀況，又飲酒後一小時許，其體內血液酒精濃度可達最高，飲酒一
      小時後其體內之酒精濃度隨即消減，此亦分別有行政院國軍退除役官兵輔導委
      員會臺北榮民總醫院八十八年八月五日（八八）北總內字第二六八六八號函、
      八十八年十月二十六日（八八）院賓文廉字第一三四０七號臺灣高等法院函附
      台北醫學院附設醫院精神科主任蔡尚穎「酒精對人體生理與行為之影響」一文
      可據。本件被告於九十二年八月十九、二十日某時服用酒類達呼氣酒精濃度０
      ‧九九毫克＼公升程度，仍於同年月二十日凌晨三時四十七分許，駕駛其母宋
      貴招所有、車牌號碼ＤＱＫ－一三七號動力交通工具輕型機車，且為警查獲後
      ，有腳步不穩情形，顯無法正常駕駛，為警查獲、測試或訊問過程中，復有昏
      睡叫喚不醒情事，業如前述，被告之呼氣酒精濃度已逾０‧五毫克＼公升，且
      顯已因飲用酒類致平衡感、穩定性、注意力、反應力、感知能力均降低，應認
      已達不能安全駕駛動力交通工具之標準。
（四）綜上所述，本件事證已臻明確，被告所辯要屬卸責、避就之詞，委無可採，其
      犯行已堪認定，應依法論科。
三、核被告所為，係犯刑法第一百八十五條之三服用酒類不能安全駕駛動力交通工具
    而駕駛罪。原審認被告罪證明確，參酌其曾於八十八年七月十一日因服用酒類不
    能安全駕駛動力交通工具而駕駛，經臺灣高雄地方法院旗山簡易庭判處拘役五十
    日確定，犯後態度、呼氣酒精濃度達０‧九九毫克＼公升等節，依刑事訴訟法第
    四百四十九條第一項前段、第四百五十四條，刑法第一百八十五條之三、第四十
    二條第二項，罰金罰鍰提高標準條例第二條予以論科，判處罰金二萬三千元，並
    諭知如易服勞役之折算標準，其認事用法均無不合，量刑亦甚妥適，上訴人上訴
    否認犯行，指稱原審量刑過重，並無理由，應予駁回。
據上論斷，應依刑事訴訟法第四百五十五之一條第三項、第三百六十八條，判決如主
文。
本案經檢察官越方如到庭執行職務。
中　　　華　　　民　　　國　　九十三　　年　　　七　　　月　　　九　　　日
                              臺灣臺北地方法院交通法庭
                                  審判長法  官  洪  文  慧
                                        法  官  鄧  德  倩
                                        法  官  陳  婷  玉
右正本證明與原本無異。
不得上訴。
                                        書記官  江  虹  儀
中　　　華　　　民　　　國　　九十三　　年　　　七　　　月　　　九　　　日
